臺灣桃園地方法院民事裁定
111年度輔宣字第69號
聲  請  人  郭建成  
相  對  人  郭秋發  

關  係  人  郭庭村  

上列當事人間聲請輔助宣告事件，本院裁定如下：
    主  文
宣告郭秋發（男、民國00年0月00日出生）為受監護宣告之人。
選定郭建成（男、民國00年0月0日出生）為受監護宣告人郭秋發
之監護人。
指定郭庭村（男、民國00年0月00日出生）為會同開具財產清冊
之人。
聲請程序費用由受監護宣告人郭秋發負擔。
    理  由
一、聲請意旨略以：聲請人係相對人之子，相對人因失智症，致
    為意思表示或受意思表示，或辨識其意思表示效果之能力明
    顯不足，爰依法聲請准予對相對人為輔助宣告，並選定聲請
    人為輔助人；但若相對人已至不能為意思表示或受意思表示
    ，或不能辨識其意思表示之效果，則請依民法第14條第1項
    、第1110條、家事事件法第164條規定，准對相對人為監護
    宣告。並選定聲請人為監護人、關係人郭庭村為會同開具財
    產清冊之人。並提出衛生福利部桃園療養院診斷證明書、戶
    籍謄本、親屬系統表、同意書等為證。
二、「對於因精神障礙或其他心智缺陷，致不能為意思表示或受
    意思表示，或不能辨識其意思表示之效果者，法院得因本人
    、配偶、四親等內之親屬、最近一年有同居事實之其他親屬
    、檢察官、主管機關或社會福利機構之聲請，為監護之宣告
    。」，民法第14條第1 項定有明文。又「法院應於鑑定人前
    ，就應受監護宣告之人之精神或心智狀況，訊問鑑定人及應
    受監護宣告之人，始得為監護之宣告。但有事實足認無訊問
    之必要者，不在此限。」、「鑑定應有精神科專科醫師或具
    精神科經驗之醫師參與並出具書面報告。」，家事事件法第
    167 條第1 項、第2 項定有明文。再「法院為監護之宣告時
    ，應依職權就配偶、四親等內之親屬、最近一年有同居事實
    之其他親屬、主管機關、社會福利機構或其他適當之人選定
    一人或數人為監護人，並同時指定會同開具財產清冊之人。
    」、「監護宣告之裁定，應同時選定監護人及指定會同開具
    財產清冊之人，並附理由」、「法院為前項之選定及指定前
    ，應徵詢被選定人及被指定人之意見。」，亦分別為民法第
    1111條第1 項、家事事件法第168 條第1 項及第2 項所明定
    。
三、經查，聲請人為相對人之子，有聲請人提出之戶籍謄本在卷
    可稽，係相對人四親等內之親屬，依前揭規定，得為本件之
    聲請。又本院對相對人進行鑑定程序，在鑑定人即聯新國際
    醫院醫師陳修弘面前訊問相對人，略以：「（家裡住址？）
    …我家住大樓，樓上樓下。（生日何時？）我沒去注意，我
    現在沒在看日曆不知道。（今年幾歲？）我沒去算。（旁邊
    是誰？）我23年次。郭建成。（郭建成是你何人？）我第二
    個兒子。（這裡是哪裡？）中壢，這裡是中壢。（這裡是醫
    院嗎？）中壢我不熟，我不知道。（你現在和誰住一起？）
    我和第二個兒子郭建成，我媳婦，兩個人。（你現在有無去
    外面買東西？）沒。（你如果拿一百元去買50元牛奶找多少
    ？）50元。（你拿一千元去買350元雞肉找多少？）5400元
    。…」等（見本院111年10月28日訊問筆錄）。嗣經陳修弘醫
    師綜合相對人之家庭狀況及自我照顧功能、犯罪史、神經系
    統疾病史、精神疾病治療史、身體狀況及身體疾病史、酗酒
    及毒品使用史、身體狀況（含身體檢查、神經學檢查、心理
    衡鑑）等項，鑑定結果為：據病歷記載、家屬陳述、鑑定當
    日訪談及心理衡鑑綜合判斷，個案目前整體認知表現明顯缺
    損（如，記憶力、時間定向感、社區事務、判斷能力、個人
    嗜好等），CAS1-2.O=30分，測驗結果落在缺損範圍。CDR=2
    分，落在中度失智範圍，日常生活適應需要予以協助，致不
    能為意思表示或受意思表示，或不能辨識其意思表示之效果
    等語（其餘鑑定內容詳卷附鑑定報告）。有聯新國際醫院11
    1年11月8日函附之精神鑑定報告書在卷可稽。是相對人已達
    不能為意思表示、受意思表示或不能辨識其意思表示效果之
    程度，爰依法宣告相對人為受監護宣告之人。本院審酌聲請
    人為相對人之子，為相對人至近親屬，表明願意擔任相對人
    之監護人，且相對人之子女郭庭村及郭美華亦均表示同意，
    有同意書在卷可稽，因認由聲請人擔任相對人之監護人，應
    無不當，爰依前揭規定，選定聲請人為相對人之監護人。聲
    請人既經本院選定為相對人之監護人，自應依民法第1112條
    之規定，負責護養療治相對人身體及妥善為財產管理職務。
四、關於指定會同開具財產清冊之人部分，聲請人聲請指定郭庭
    村為會同開具財產清冊之人，本院審酌郭庭村為相對人之子
    ，表明願意擔任會同開具財產清冊之人，且相對人之女郭美
    華亦表示同意，有同意書在卷可佐，因認由郭庭村擔任會同
    開具財產清冊之人，亦無不當，爰依前揭規定，指定郭庭村
    為會同開具財產清冊之人。又依民法第1113條準用同法第10
    99條及第1099條之1 規定，於監護開始時，監護人即聲請人
    ，應會同郭庭村於2 個月內開具財產清冊並陳報法院，監護
    人於財產清冊開具完成並陳報法院前，對於相對人之財產，
    僅得為管理上必要行為。
五、依家事事件法第164條第2項，裁定如主文。
中　　華　　民　　國　　111 　年　　11　　月　　14　　日
                  家事法庭      法  官　張淑芬
上列正本證明與原本無異。
如對本裁定抗告須於裁定送達後10日內向本院提出抗告狀，並繳
納抗告裁判費新台幣1,000 元。
中　　華　　民　　國　　111 　年　　11　　月　　14　　日
                                書記官　施盈宇